臺灣彰化地方法院民事判決　94年度訴字第539號
原　　　告　己○○
訴訟代理人　丙○○
被　　　告　乙○○
　　　　　　臺灣銀行股份有限公司
法定代理人　甲○○
訴訟代理人　戊○○
複代理人　　丁○○
上列當事人間請求確認租賃關係存在等事件，本院於民國94年8
月16日言詞辯論終結，判決如下：
    主      文
原告之訴駁回。
訴訟費用由原告負擔。
    事實及理由
一、本件原告起訴主張其於民國八十六年六月二十五日向訴外人
    林春堆承租坐落彰化縣田尾鄉○○段第六二八地號土地（重
    劃前為田尾鄉○○段第二八三地號，下稱系爭土地），雙方
    約定三年一換，如未重新擬定契約，沿用原租約繼續租約，
    嗣林春堆於八十八年六月十日將系爭土地贈與登記與其長子
    即被告乙○○，而林春堆於九十三年六月二十八日死亡，系
    爭土地之租賃關係應由被告乙○○承受負擔，因系爭土地由
    被告臺灣銀行股份有限公司（下稱臺灣銀行）聲請鈞院強制
    執行，實施查封、拍賣，原告為主張系爭土地之優先承買權
    ，自有依土地法第一百零四條第一項及第一百零七條第一項
    規定，請求確認租賃關係存在之必要，為此提起本件訴訟，
    請求確認原告就系爭土地之租賃權存在，及有優先承買權，
    訴訟費用由被告負擔。
二、被告乙○○對原告之請求無意見，陳稱原告確有承租系爭土
    地，被告臺灣銀行則表示原告與被告乙○○就系爭土地之租
    賃關係，及有無優先權與之無關，對原告之請求無意見等語
    。
三、按基地出賣時，地上權人、典權人或承租人有依同樣條件優
    先購買之權。房屋出賣時，基地所有權人有依同樣條件優先
    購買之權。其順序以登記之先後定之。前項優先購買權人，
    於接到出賣通知後十日內不表示者，其優先權視為放棄。出
    賣人未通知優先購買權人而與第三人訂立買賣契約者，其契
    約不得對抗優先購買權人，土地法第一百零四條固定有明文
    。惟確認法律關係成立或不成立之訴，非原告有即受確認判
    決之法律上利益者，不得提起之，民事訴訟法第二百四十七
    條前段固定有明文。該條所謂即受確認判決之法律上利益，
    係指因法律關係之存否不明確，致原告在私法上之地位有受
    侵害之危險，而此項危險得以對於被告之確認判決除去之者
    而言。若被告對原告主張之法律關係，自始無爭執，即法律
    關係之存否並無不明確之情形，尚不能謂原告有即受確認判
    決之法律上利益。
四、經查被告臺灣銀行以臺灣臺中地方法院九十二年度促字第三
    九八九九號支付命令為執行名義，聲請本院九十二年度執字
    第一八四五八號清償債務強制執行事件，執行查封、拍賣債
    務人即被告乙○○所有系爭土地，嗣於九十三年十一月九日
    由訴外人黃世建得標拍定，本院民事執行處並於九十四年三
    月三十一日發給權利移轉證書，及於九十四年四月二十六日
    解除債務人之占有，點交拍定人接管完畢等事實，為兩造所
    不爭執，並經調閱該強制執行卷屬實。
五、系爭土地已由黃世建拍定，並發給權利移轉證書，而被告乙
    ○○、臺灣銀行對原告之請求均無意見，被告乙○○並陳稱
    ，原告確有承租系爭土地，被告臺灣銀行亦表示原告與被告
    乙○○就系爭土地之租賃關係，及有無優先權與之無關等語
    ，均如上述，被告乙○○、臺灣銀行既對原告主張之法律關
    係，自始無爭執，法律關係之存否並無不明確之情形，且原
    告提起本件確認之訴，效力亦不及於系爭土地之拍定人黃世
    建，不能謂原告有即受確認判決之法律上利益。原告既無提
    起確認之訴之法律上利益，自欠缺保護必要之要件。揆之前
    開說明，原告提起本件訴訟即有未合，應予駁回。
六、本件事證已明，兩造其餘攻擊、防禦方法均於判決結果，不
    生影響，爰不予審究。
七、訴訴費用負擔之依據：民事訴訟法第78條。
中　　華　　民　　國　　94　　年　　8　　月　　30 　　日
                  民事第一庭    法　官　羅培昌
以上正本係照原本作成。
如對判決上訴，應於判決送達後20日內向本院提出上訴狀。
中　　華　　民　　國　　94　　年　　8　　月　　30　 　日
                      　　　    書記官　沈淑媛
